【裁判字號】    98,勞訴,80
【裁判日期】    990730
【裁判案由】    給付資遣費等
【裁判全文】
臺灣士林地方法院民事判決              98年度勞訴字第80號
原      告  甲○○
                        樓
訴訟代理人  黃仕翰律師
複  代理人  陳佑仲律師
被      告  凱立國際資訊股份有限公司
                        樓
法定代理人  乙○○
訴訟代理人  王俊翔律師
複  代理人  白佩鈺律師
上列當事人間請求給付資遣費等事件，本院於民國99年7 月12日
言詞辯論終結，判決如下：
    主      文
被告應給付原告新台幣陸拾柒萬仟零玖拾貳元，及自民國九十
八年十一月六日起至清償日止，按年息百分之五計算之利息。
原告其餘之訴駁回。
訴訟費用由被告負擔五分之四，餘由原告負擔。
本判決原告勝訴部分，於原告以新台幣貳拾萬元為被告供擔保
後，得假執行；但被告如以新台幣陸拾柒萬仟零玖拾貳元為原
告預供擔保，得免為假執行。
原告其餘假執行之聲請駁回。
    事實及理由
一、按訴狀送達後，原告不得將原訴變更或追加他訴，但擴張或
    減縮應受判決事項之聲明者，不在此限，民事訴訟法第255
    條第1 項第3 款定有明文。查本件原告起訴時，其訴之聲明
    為請求被告給付新臺幣（下同）905,313 元，及自民國98年
    8 月18日中午起至清償日止，按年息5%計算之利息；嗣變更
    訴之聲明為請求被告給付842,245 元，及自起訴狀繕本送達
    翌日起至清償日止，按年息5%計算之利息（本院卷一第118
    頁），經核應屬減縮應受判決事項之聲明，揆諸前揭法條規
    定，原告上開訴之減縮，應可准許，合先敘明。
二、原告起訴主張：原告自76年7 月16日起任職於被告公司，擔
    任編輯工作，嗣於93年10月間，被告強制要求原告參與輪班
    ，原告無法配合，被告遂將每年應給付之年終獎金，由原本
    1 個月薪資減至3 天，原告雖多次向被告反映，均未獲置理
    。迄至98年8 月5 日，被告又未經原告同意，逕自將原告每
    月薪資減少10 %，原告難以接受，乃向臺北市政府勞工局申
    請協調，惟協調未果，原告遂於98年8 月14日依勞動基準法
    第14條第1 項第5 款之規定，以存證信函通知被告自98年8
    月18日中午起終止兩造間之勞動契約，並經被告於前述終止
    日前收受，為此，爰依勞動基準法第14條第4 項、第17條及
    勞工退休金條例第12條第1 項之規定，請求被告給付資遣費
    639,768 元，另適用勞動基準法第39條、被告公司員工手冊
    之規定，請求被告給付91年至96年之假日工資88,271元，並
    依被告公司員工手冊第20條之規定，請求被告給付93年至96
    年短付之年終獎金114,206 元等語。並聲明：(一)被告應給付
    原告842,245 元，及自起訴狀繕本送達翌日起至清償日止，
    按年息5%計算之利息。(二)願供擔保，請准宣告假執行。
三、被告則以：(一)被告係於98年7 月1 日員工會議上通過減薪10
    % 之決議，原告當時雖未在場，然嗣後被告曾請主管口頭告
    知，原告對此並未表示意見，且其於同年8 月5 日領取7 月
    薪資時亦未有異議，足見被告並無不依勞動契約給付工作報
    酬之情事。況被告與公司員工溝通後，已於98年9 月5 日支
    付8 月份薪資時，一併補發7 月份減少之薪資，是就結果而
    言，被告並無減薪之情事。(二)原告自76年7 月16日起受僱於
    戊○○○○○有限公司（下稱己○公司），自81年11月11日
    起受僱於丙○○○○○有限公司（下稱丁○公司），自87年
    8 月3 日起始受僱於被告公司。又被告與己○公司、丁○公
    司係屬各自獨立公司，且被告公司於87年2 月20日核准設立
    時，丁○公司仍在營業中，迄至90年1 月31日始暫停營業，
    是被告公司與丁○公司營業期間尚有重疊，難謂法人格同一
    ，且兩者設立地址亦不相同，則原告任職各家公司之勞動契
    約自屬獨立之契約，年資應各別計算，原告請求合併計算年
    資並無理由。況且原告於86年2 月1 日，已自己○公司領取
    136,000 元離職金，自不得請求自76年起計算之資遣費。(三)
    年終獎金僅屬恩惠性之給與，並非工作之對價，被告亦無維
    持支付一定程度年終獎金之義務，是年終獎金既無強制發放
    金額比例之規定，原告主張被告應給付積欠之年終獎金，即
    屬無據。(四)原告所稱假日上班之日期，並非紀念日及節日實
    施辦法所列明之放假日，原告自有義務於該日上班，是原告
    請求被告給付假日上班之工資，並無理由。又如鈞院認為依
    被告公司員工手冊之規定，上開日期應予放假，惟原告所提
    出之員工手冊版本係被告於94年報經行政院勞工委員會核備
    後實施，故原告應僅得請求被告給付95、96年之假日工資等
    語，資為抗辯。並聲明：(一)原告之訴駁回。(二)如受不利判決
    ，願供擔保，請准宣告免為假執行。
四、兩造不爭執之事實：
  (一)原告原任職於被告公司擔任編輯工作，嗣原告於98年8 月14
    日以存證信函終止兩造間之勞動契約，於同年月18日中午發
    生終止效力。
  (二)被告於93年至96年間，每年僅給付原告3 天之年終獎金，另
    於98年8 月5 日僅給付原告98年7 月份薪資之90% 。
  (三)原告離職前之平均工資為每月31,724元。
  (四)原告自94年7月1日起適用勞退新制。
  (五)原告於91年至96年間，於1 月2 日開國紀念日、3 月29日青
    年節、4 月4 日婦幼節、9 月28日孔子誕辰紀念日、10月25
    日臺灣光復節、10月31日先總統蔣公誕辰紀念日、11月12日
    國父誕辰紀念日均有正常上班或依規定請假。
五、本件經依民事訴訟法第271 條之1 準用同法第270 條之1第1
    項第3 款規定，整理並協議簡化爭點後，兩造同意協議簡化
    後之爭點為（本院卷一第116頁）：
  (一)原告得否請求被告給付資遣費639,768元？
  1.被告有無不依勞動契約給付工作報酬之情事？
  2.原告之年資為若干？
  (二)原告得否請求被告給付93年至96年之年終獎金114,206元？
  (三)原告得否請求被告給付91年至96年之假日工資88,271元？
六、本院得心證之理由：
  (一)原告得否請求被告給付資遣費639,768元？
  1.按雇主不依勞動契約給付工作報酬，致有損害勞工權益之虞
    者，勞工得不經預告終止勞動契約，勞動基準法第14條第1
    項第5 款定有明文。又「工資」係指勞工因工作而獲得之報
    酬，為勞動契約之重要內容，故工資應由勞雇雙方議定之，
    且應全額直接給付勞工，此觀勞動基準法第2 條第3 款、第
    21條第1 項、第22條第2 項之規定亦明。是以，工資一旦經
    勞雇雙方約定後，如雇主欲為不利於勞工之變更，自應取得
    勞工之同意或由雙方重新議定，尚不得由雇主片面決定減少
    工資之給付。查原告主張被告於98年8 月5 日核發同年7 月
    份薪資時，僅給付90 %之金額，並未全額發放乙節，為被告
    所不爭執，其雖辯稱有關減薪之事已於98年7 月1 日之員工
    會議上通過，原告當時雖不在場，然嗣後曾由主管口頭告知
    ，原告並無意見，且於領取7 月份薪資時亦未表示異議，顯
    見原告業已同意被告減薪云云，然並未就其曾以口頭告知原
    告將予減薪，並獲其同意乙事，提出任何證據以實其說，自
    難予採信，且原告縱未於領薪當日提出異議，亦不表示其業
    已同意減薪，是被告以前揭情詞辯稱其減薪乃獲原告同意云
    云，自不足憑採。準此，被告既未經原告同意即片面扣減其
    薪資，顯已符合勞動基準法第14條第1 項第5 款所定「雇主
    不依勞動契約給付工作報酬」之情形，原告因此於98年8 月
    18日終止兩造間之勞動契約，自屬有據。至被告雖又辯稱其
    業於98年9 月5 日補發同年7 月份之薪資云云，然其補發之
    時間既在原告依法終止兩造勞動契約之後，就其未依勞動契
    約給付工資而構成原告得終止契約之事由而言，顯已無補於
    事，自不能據此否定原告終止契約之效力，故被告此項抗辯
    ，亦無可採。
  2.再按，勞工依勞動基準法第14條第1 項規定終止勞動契約者
    ，雇主應依左列規定發給勞工資遣費：(1)在同一雇主之事業
    單位繼續工作，每滿1 年發給相當於1 個月平均工資之資遣
    費。(2)依前款計算之剩餘月數，或工作未滿1 年者，以比例
    計給之。未滿1 個月者以1 個月計。勞動基準法第14條第4
    項、第17條定有明文。又勞工適用勞工退休金條例制度者，
    適用本條例後之工作年資，於勞動契約依勞動基準法第14條
    規定終止時，其資遣費由雇主按其工作年資，每滿1 年發給
    2 分之1 個月之平均工資，未滿1 年者，以比例計給，最高
    以發給6 個月平均工資為限，不適用勞動基準法第17條之規
    定，勞工退休金條例第12條第1 項亦有明定。是原告既係依
    勞動基準法第14條第1 項第5 款之規定終止勞動契約，其自
    得依上開規定請求被告給付資遣費。茲就原告得請求之資遣
    費金額計算如下：
  (1)原告雖主張其自76年7 月16日起即受僱於被告公司，然查，
    被告公司係於87年2 月20日始經核准設立，此有被告公司登
    記資料查詢表1 件在卷可參（本院卷一第24頁），是原告主
    張其自76年7 月16日起即受僱於被告公司，顯不足採。惟按
    「事業單位改組或轉讓時，除新舊雇主商定留用之勞工外，
    其餘勞工應依第16條規定期間預告終止契約，並應依第17條
    規定發給勞工資遣費。其留用勞工之工作年資，應由新雇主
    繼續予以承認。」、「勞工工作年資以服務同一事業者為限
    。但受同一雇主調動之工作年資，及依第20條規定應由新雇
    主繼續予以承認之年資，應予併計。」，勞動基準法第20條
    、第57條分別定有明文。又所謂事業單位改組或轉讓，如事
    業單位為公司組織者，係指事業單位依公司法之規定，變更
    其組織或合併或移轉其營業、財產而消滅其原有法人人格，
    另立新之法人人格而言（最高法院84年度台上字第997 號判
    決意旨參照）。經查，依原告之勞保投保紀錄所示，其係自
    76年10月13日起任職於己○公司，嗣於81年11月11日改受僱
    於丁○公司，後於85年2 月9 日至同年4 月1 日間又改由己
    ○公司投保，85年4 月1 日後始回復由丁○公司投保至87年
    8 月1 日，其後再改由被告公司為其投保，此有原告之勞工
    保險被保險人投保資料表1 件在卷足憑（本院卷一第19頁）
    ，是原告自76年10月13日起即持續任職於己○公司、丁○公
    司及被告公司，應堪認定。再查，上開3 家公司雖屬各自獨
    立之公司，惟其中己○公司及丁○公司之負責人為兄弟關係
    ，且與被告公司之股東有部分重疊，又己○公司及丁○公司
    之地址分別位於臺北市○○區○○路1 段33號10樓、同路段
    35號10樓，而依被告公司員工手冊所載，其公司地址亦曾設
    於臺北市○○區○○路1 段33號10樓，且上開3 家公司之主
    要營業項目均為打字、排版、印刷等，此業據被告陳述明確
    ，並有公司基本資料查詢表3 件及員工手冊影本1 件在卷足
    參（本院卷一第20、21、24、30頁），亦足見原告所稱其自
    76年開始任職後，即從事相同之編輯工作，直至其終止勞動
    契約之前，無論工作內容及工作地點均未變動等節，應屬可
    信。復查，被告公司之成立乃自己○公司及丁○公司承接部
    分客戶及辦公場所、機器設備、員工等，此為被告所自承（
    本院卷一第100 頁），自符合勞動基準法第20條所稱「事業
    單位轉讓」之情形，至被告雖辯稱原告於87年間受僱於被告
    公司後，丁○公司並未消滅，而係至90年1 月31日始辦理停
    業，自非勞動基準法第20條所指「事業單位轉讓」之情形云
    云，然查，被告公司於其網站之公司簡介及公司沿革中，自
    稱「凱立國際資訊股份有限公司成立於1998年，其前身為
    1986年即成立之己○照相打字，擁有60餘位專業作業人員及
    近百部之高效能主機…」、「1986—8 台SHA-KEN 工作站、
    10名創業元老，戊○○○○○公司正成立於臺北市○○路上
    ，從此展開電腦排版的專業之路。…1991- 為提供客戶更完
    善的服務及逐年成長的業務量，另成立丙○○○○○公司，
    並遷址於臺北市○○路。」，此有網站資料1 份附卷可佐（
    本院卷一第16-18 頁），顯見被告亦自承其前身為己○公司
    及丁○公司，並以之作為公司歷史悠久、一脈相承因而深具
    專業之佐證，更堪認被告公司係承接己○公司及丁○公司之
    營業、財產、員工等而續為經營，且己○公司及丁○公司於
    被告公司成立後確已於90年1 月31日停業，並相繼廢止公司
    登記，益徵己○公司及丁○公司確有移轉其營業、財產予被
    告公司，而消滅其原有法人人格，另成立新法人人格之情事
    ，至己○公司及丁○公司雖未於被告公司成立後立即辦理停
    業或解散，然此登記程序上之遲慢，尚不足以否定其業將營
    業及財產轉讓被告公司之事實，是被告前開抗辯，仍非可採
    。此外，被告於其自訂之員工資遣辦法中，亦就員工年資部
    分區分為「85年8 月1 日以前之年資」及「85年8 月1 日以
    後之年資」，此有被告公司員工手冊影本1 份在卷可稽（本
    院卷二第40頁背面），足見其就員工先前任職於己○公司及
    丁○公司之年資，亦併予採認，否則被告公司係於87年2 月
    20日始成立，何來「85年8 月1 日以前之年資」？是綜上所
    述，應認原告確屬己○公司及丁○公司轉讓時，經新舊雇主
    商定留用之勞工，故其主張其工作年資應自任職己○公司起
    計算，尚屬有據，堪予憑採。
  (2)被告固又辯稱原告於任職丁○公司時，曾於86年2 月1 日領
    取己○公司核發之離職金136,000 元，自不能再主張併計其
    任職於己○公司及丁○公司之年資云云，並提出富邦商業銀
    行總行營業部薪資轉帳表影本1 件為證（本院卷一第61頁）
    ，然為原告所否認，並陳稱上開給付乃久任獎金而非離職金
    或資遣費，觀諸上揭薪資轉帳表中雖有「離職金」之註記，
    然並未經受領員工簽認，故是否確屬資遣費之性質，已有可
    疑，且以原告自76年起即任職於己○公司之年資，及其於86
    年間之投保薪資34,800元計算，其得領取之資遣費亦顯然不
    止136,000 元，被告復無法提出其他證據證明己○公司給付
    予原告之上開款項，確屬資遣費之性質則其據此辯稱原告應
    不得主張併計年資云云，自無足置採。
  (3)承前所述，原告之年資應自76年10月13日任職於己○公司時
    起算至其98年8 月18日終止勞動契約為止，至其離職前之平
    均工資則為兩造所不爭執之31,724元。從而，原告於76年10
    月13日至94年6 月30日舊制期間之資遣費應為563,101 元（
    31724x17又9/12=563101 ），於94年7 月1 日至98年8 月18
    日新制期間之資遣費則為（31724x1/2x4 又49/365=65577，
    元以下四捨五入），合計628,678 元（563101＋65577 ＝62
    8678）。
  (二)原告得否請求被告給付93年至96年之年終獎金114,206元？
    原告主張其業與被告公司約定每年均需給予相當於1 個月工
    資之年終獎金，無非以其於93年前，每年均有領取1 個月之
    年終獎金為其論據，然縱認被告於93年前確有每年發放1 個
    月年終獎金予原告之情事，亦不能逕認兩造間即有此約定，
    其理至明。此外，原告復無法提出其他證據證明兩造間確有
    需按年核發1 個月年終獎金之約定，其主張被告應依約給付
    1 個月之年終獎金，自無足採。另被告所定員工手冊第20條
    ，固有對於全年無過失之勞工發給年終獎金之規定（本院卷
    一第35頁），惟並未明定其數額，且年終獎金本屬恩惠性質
    之給與，其金額多寡，除勞雇雙方另有約定外，端視雇主對
    勞工之考評及公司營運狀況而定，勞工並無請求雇主給予一
    定金額年終獎金之權利，且被告於93年間至96年間並非未發
    放年終獎金予原告，此亦為原告所自承，則其主張被告每年
    均應給付1 個月之年終獎金，並請求被告補足93年至96年間
    不足之差額，自乏依據，不能准許。
  (三)原告得否請求被告給付91年至96年之假日工資88,271元？
  1.原告主張依被告公司員工手冊工作規則第10條之規定，在被
    告公司全面實施週休2 日之前，應給予休假之紀念日包括：
    1 月2 日開國紀念日、3 月29日青年節、4 月4 日婦幼節、
    9 月28日孔子誕辰紀念日、10月25日臺灣光復節、10月31日
    先總統蔣公誕辰紀念日、11月12日國父誕辰紀念日，此業據
    其提出員工手冊影本1 份為證（本院卷一第33頁），被告雖
    辯稱依紀念日及節日實施辦法之規定，上開紀念日均不放假
    ，原告自不得主張應予休假云云，然觀諸被告所頒訂之員工
    手冊既已明定前開紀念日應給予員工休假，並特別註明「若
    公司採週休2 日時，則上述國定假日，比照政府機關之休假
    方式執行之。」，顯見被告公司乃有意於公司尚未實施週休
    2 日前，就前開紀念日仍給予勞工休假，自不得以政府機關
    並未明訂前開紀念日應予放假，否定原告依工作規則所定內
    容得享有之休假權利。至被告又另稱原告所提出之員工手冊
    係94年以後始開始施行，在此之前之員工手冊並無上開紀念
    日應予放假之規定云云，並提出舊版員工手冊影本1 件為證
    （本院卷一第134-147 頁），惟查，該員工手冊所附工作規
    則第38條規定：「本公司星期例假日及法令規定應放假之紀
    念日均給假休息，工資照給」（本院卷一第140 頁），而所
    謂「法令規定應放假之紀念日」，既未特別指明係按政府機
    關所定之放假規則，且被告公司於91年至96年間並未比照政
    府機關實施週休2 日，亦為被告所自承，則前述「法令規定
    應放假之紀念日」，自應指依相關勞工法令應放假之紀念日
    ，而依勞動基準法第23條之規定，原告所主張之前揭7 種紀
    念日均應放假，是縱依被告所提出之舊版工作規則，前述7
    種紀念日仍應給予休假，則原告主張於91年至96年間，被告
    就前述7 種紀念日均應給予休假，自屬可採。
  2.又查，原告於91年至96年間，於前述7 種應給予休假之紀念
    日均有正常上班或依規定請假，此為兩造不爭執之事實，是
    原告依勞動基準法第39之規定，主張其於休假日工作，應給
    予假日工作之工資，即為可採，且兩造對於其計算方式即按
    平均工資31,724元折算，亦無異議，則以未休假日數共42日
    計算，原告得請求之假日工資應為44,414元（31724 ×42/3
    0 ＝44414 ，元以下四捨五入）。
七、從而，原告依勞動基準法第14條第4 項、第17條、勞工退休
    金條例第12條第1 項及勞動基準法第39條之規定，請求被告
    給付資遣費628,678 元、假日工資44,414元，合計673,092
    元，及自起訴狀繕本送達翌日即98年11月6 日起至清償日止
    ，按年息5%計算之利息，為有理由，應予准許；至逾此部分
    之請求，則屬無據，應予駁回。又兩造均陳明願供擔保，聲
    請宣告假執行或免為假執行，關於原告勝訴部分，經核尚無
    不合，爰分別酌定相當之擔保金額，併准許之；至原告敗訴
    部分，其假執行之聲請已失所附麗，應予駁回。
八、本件判決基礎已臻明確，兩造其餘攻防方法及訴訟資料經本
    院斟酌後，核與判決結果不生影響，故不另一一論述，併此
    敘明。
九、據上論結，本件原告之訴為一部有理由，一部無理由，依民
    事訴訟法第79條、第390 條第2 項、第392 條第2 項，判決
    如主文。
中    華    民    國    99    年    7     月    30    日
                  民事第二庭  法  官  馬傲霜
以上正本證明與原本無異。
如對本判決上訴，應於判決送達後20日內向本院提出上訴狀；若
委任律師提起上訴者，應一併繳納上訴審裁判費，否則本院得不
命補正逕行駁回上訴。
中    華    民    國    99    年    8     月    4     日
                              書記官  張方俞


司法院資訊處製作；財團法人民間司法改革基金會備份。
